【裁判字號】    97,財管,23
【裁判日期】    970602
【裁判案由】    指定遺產管理人
【裁判全文】
臺灣基隆地方法院民事裁定              97年度財管字第23號
聲  請  人  財政部台灣省北區國稅局
法定代理人  丙○○
利害關係人  乙○○
上列聲請人聲請指定被繼承人甲○之遺產管理人事件，本院裁定
如下：
    主  文
選任乙○○為被繼承人甲○之遺產管理人。
准對被繼承人甲○之繼承人為承認繼承之公示催告。
被繼承人甲○之繼承人，應自前項公示催告最後登載新聞紙之日
起，捌個月內承認繼承，上述期限屆滿，無繼承人承認繼承時，
被繼承人甲○之遺產，於清償債權並交付遺贈物後，如有剩餘即
歸屬國庫。
聲請程序費用由被繼承人甲○之遺產負擔。
    理  由
一、按先順序繼承人均拋棄其繼承權時，由次順序之繼承人繼承
    。其次順序繼承人有無不明或第四順序之繼承人均拋棄其繼
    承權者，準用關於無人承認繼承之規定。又繼承開始時，繼
    承人之有無不明者，由親屬會議於一個月內選定遺產管理人
    ，並將繼承開始及選定遺產管理人之事由，向法院報明。無
    親屬會議或親屬會議未於前條所定期限內選定遺產管理人者
    ，利害關係人或檢察官，得聲請法院選任遺產管理人，並由
    法院依前項規定為公示催告，民法第1176條第6項、第1177
    條、第1178條第2項分別定有明文。觀諸前開規定，於法定
    繼承人均拋棄繼承時，即準用無人承認繼承之規定，故法定
    繼承人均拋棄繼承時，民法第1177條與第1178條規定在準用
    之列。
二、本件聲請意旨略以：被繼承人甲○（女，民國前3年10月20
    日生，身分證統一編號：Ｚ000000000號）於95年10月2日死
    亡，聲請人依查得之相關戶籍資料記載，甲○之婚姻狀況註
    記喪偶，其子女呂清等4人及孫劉以琳等26人已拋棄繼承；
    且被繼承人死亡時已98歲高齡，研判其父母、兄弟姐妹、祖
    父母應已死亡，故不再續查。又被繼承人甲○死亡前尚遺有
    依法應繳納之贈與稅款未完納，依其財產歸屬資料清單所列
    ，亦遺有1筆房屋財產，為免因無人繼承遺產，影響遺產管
    理及國稅徵收，爰以利害關係人的身分聲請選任甲○之遺產
    管理人等語。
三、經查，本件聲請人上開主張，業據提出繼承系統表、除戶戶
    籍謄本、個人除戶資料查詢清單、戶籍謄本、財政部臺灣省
    北區國稅局贈與稅應稅案件核定通知書影本2份、財政部臺
    灣省北區國稅局財產歸屬資料清單、財政部臺灣省北區國稅
    局欠稅總歸戶查詢情形表等影本為證，核無不合，應予准許
    。
四、又遺產管理人之指定，旨在維護公益及被繼承人債權人之利
    益，而非以遺產管理人管理遺產是否有實質利益為考量；且
    選任遺產管理人除慮及管理遺產之公平性外，亦須考慮其適
    切性，亦即應以對其遺產、遺債之情形，瞭解較深者，優先
    選任為宜。繼承人與被繼承人關係密切，了解被繼承人之財
    產狀況，故仍應自被繼承人之繼承人或親屬中選任遺產管理
    人為適宜。而法定繼承人雖聲明拋棄繼承，仍無礙其擔任遺
    產管理人之能力及道義（最高法院91年度台抗字第524號裁
    定意旨參照）。是本院審酌上開情事，並參酌遺產管理人之
    職務，依民法第1179條規定，爰選任被繼承人甲○之女乙○
    ○為遺產管理人，並為承認繼承之公示催告。
五、依非訟事件法第157條、第24條第1項，裁定如主文。
中    華    民    國    97    年    6    月     2     日
                  民事庭法  官  林玉珮
以上以上正本係照原本作成。
如對本裁定抗告須於裁定送達後10日內向本院提出抗告狀，並繳
納抗告費新臺幣1000元。
中    華    民    國    97    年     6     月    2    日
                        書記官  洪福基


司法院資訊處製作；財團法人民間司法改革基金會備份。
